臺灣桃園地方法院刑事判決
111年度訴字第342號
公  訴  人  臺灣桃園地方檢察署檢察官 
被      告  SAAYMAN CONSTANT PIETER JAN



選任辯護人  黃鈺淳律師(法扶律師)
上列被告因違反毒品危害防制條例等案件，經檢察官提起公訴（
110年度偵字第42407號），本院判決如下：
    主  文
SAAYMAN CONSTANT PIETER JAN共同犯運輸第二級毒品罪，處有
期徒刑壹年陸月。並應於刑之執行完畢或赦免後，驅逐出境。
扣案之第二級毒品大麻浸膏壹包（含包裝袋壹個，驗前淨重玖點
玖捌公克，驗餘淨重玖點玖柒公克）沒收銷燬。
    事  實
一、SAAYMAN CONSTANT PIETER JAN明知大麻係毒品危害防制條
    例（下稱毒品條例）第2條第2項第2款所列管之第二級毒品
    ，亦屬行政院依懲治走私條例第2條第3項授權公告所列之管
    制進口物品，未經許可，不得運輸、私運進口，竟為供自己
    施用而與真實身分不詳綽號「Colin」之成年人共同基於運
    輸第二級毒品大麻及私運管制物品進口之犯意聯絡，於民國
    109年1月12日前某日時，聯絡「Colin」自境外寄送第二級
    毒品大麻浸膏至SAAYMAN CONSTANT PIETER JAN指定地址。
    謀議既定，「Colin」即於109年1月12日前某日，將大麻浸膏
    1包（驗前淨重9.98公克，驗餘淨重9.97公克），透過不知
    情之運輸業者以寄送國際郵件包裹【收件人為HENRY CIAO、
    收件地址為15F,No.35,Minfu 13th St.Taoyuan Dist. Taoy
    uan City 000000 Taiwan (R.O.C)，下稱系爭包裹】方式，
    自法國寄送至臺灣，並於109年1月12日送抵臺灣桃園國際機
    場國際郵件航空中心，嗣為財政部關務署臺北關人員查獲並
    扣押，經送驗結果含第二級毒品大麻成分，始循線查悉上情
    。
二、案經法務部調查局桃園市調查處移送臺灣桃園地方檢察署檢
    察官偵查起訴。
    理  由
壹、證據能力
　　本件被告及其辯護人就本判決援引之證據資料俱同意具有證
    據能力（訴字342卷第68頁），依臺灣高等法院於107年3月2
    1日檢送所屬各級地方法院之「刑事判決精簡原則」，茲不
    再就證據能力部分加以說明。
貳、實體部分
一、訊據被告雖承認系爭包裹所載之收件地址，為其於109年1月
    間之居所地址，其為系爭包裹之收件人，且知悉系爭包裹內
    物品為第二級毒品大麻，惟爭執本件運輸毒品及私運管制物
    品之犯行，應與其先前運輸毒品之案件為同一案件，並辯稱
    ：我確實因為自己有施用大麻的需求，而於108年12月間聯
    絡美國友人「Colin」寄大麻到臺灣給我，但我僅有提出要
    求一次，我不知道為什麼還會有大麻包裹寄來臺灣，我認為
    系爭包裹應該與我先前遭判刑之運輸毒品案件為同一案件等
    語。被告之辯護人則為被告辯護稱：系爭包裹之大麻浸膏應
    與被告前案判決（本院案號：109年度訴字第670號，下稱前
    案）所認定之運輸第二級毒品罪，應論接續犯而屬同一犯罪
    事實，因被告與「Colin」僅有一次寄送大麻之合意，且被
    告對「Colin」會以分批方式寄送大麻入境並不知情等語。
二、經查：
　　（一）被告於108年12月間，因在臺灣無管道取得第二級毒
          品大麻以滿足自己之施用需求，而聯絡其國外友人「
          Colin」，請「Colin」自國外寄送大麻至其當時位於
          桃園市○○區○○○○街00號15樓居所，系爭包裹則於109
          年1月12日寄至臺灣桃園國際機場時為警查獲等情，
          為被告所承認（偵42407卷第9至15頁、89至90頁、10
          3至105頁），有財政部關務署臺北關109年1月12日北
          機核移字第1090100414號函、財政部關務署臺北關扣
          押貨物收據及搜索筆錄、包裹照片、租賃契約及支付
          租金明細等件在卷可稽（見偵42407卷第17至18頁、1
          9頁、20頁、35至37頁），再扣案之大麻浸膏經送鑑
          定為第二級毒品大麻浸膏乙節，有法務部調查局109
          年2月7日調科壹字第10923201130號鑑定書可憑（見
          偵42407卷第21頁），是此部分事實，首堪認定。
　　（二）被告及其辯護人固以前詞置辯，惟查：
　　　　　1、按接續犯乃指行為人之數行為，於同一或密切接
             近時、地實行，侵害同一法益，而其各行為之獨
             立性極為薄弱，依一般社會健全觀念，實難以強
             行分開，且在刑法評價上，以視為數個舉動之接
             續作為，合為包括之一行為，較為合理者而言。
             如行為人先後數行為，在客觀上係逐次實行，侵
             害數個同性質之法益，其每一前行為與次行為，
             依一般社會健全觀念，在時間差距上，可以分開
             ，在刑法評價上，各具獨立性，每次行為皆可獨
             立成罪，自應按照其行為之次數，一罪一罰（最
             高法院108年度台上字第2437號判決意旨參照）。
　　　　　2、被告於前案所示2次運輸第二級毒品犯行，該些國
             際郵包係分別自荷蘭、加拿大寄出，並於109年1
             月10日、2月15日運抵臺灣；本案之運輸第二級毒
             品犯行，系爭包裹則係自法國寄出，並於109年1
             月12日運抵臺灣，各次行為之時間明確可分，起
             運地點、包裹所載收件人姓名亦有不同，可見每
             次運輸行為均具其獨立性。
　　　　　3、被告固辯稱其於108年12月間，僅向「Colin」提
             出一次寄送大麻之請求，不知道「Colin」會分批
             寄送云云。惟：
　　　　　   ⑴被告於前案警詢、本案偵查中均供述：「Colin
               」有答應我要幫忙寄送大麻到臺灣給我，但本
               案及前案的包裹合意總共只有一次而已，前案
               警方在我原本承租的桃園市○○區○○○○街00號15
               樓所查扣的7個國際包裹都是我自己領取的，其
               中裝有大麻、MDMA的2只包裹就是「Colin」答
               應寄給我的第二級毒品，連同本案的包裹應該
               是「Colin」分次寄送給我等語（見偵6390卷第
               235至240頁，偵42407卷第9至15頁、89至90頁
               、103至105頁），核與被告於本案審理時供述
               ：我因為罹有憂鬱症，在南非時已經取得可合
               法使用大麻的處方箋，但在臺灣無法取得大麻
               使用，所以向我的國外友人求助，「Colin」因
               此說可以幫忙我寄送大麻給我，在108年12月之
               前，「Colin」就曾經寄送大麻及MDMA給我，後
               來我這些東西用完了，加上我母親生病，我的
               憂鬱症仍沒有好轉，就再告知「Colin」我的狀
               況，「Colin」因此說會再寄一些大麻、大麻膏
               、MDMA給我，但我不知道「Colin」會寄多少大
               麻給我，我們並沒有說要寄多少的量，就是請
               「Colin」幫忙寄這些東西給我等語（見訴字34
               2卷第67頁、160至161頁）大致相符。可知被告
               既以其罹患憂鬱症，長期以來需要施用大麻緩
               解病症為由，向「Colin」請求幫忙寄送大麻、
               大麻膏、MDMA等毒品，雖未明示需求多少毒品
               數量或寄送毒品次數，惟立於被告及「Colin」
               係合意使被告取得一定數量、不同種類之大麻
               、MDMA施用，以緩解憂鬱症不適之立場觀察，
               其等就「Colin」將多次寄送被告所需之大麻、
               大麻膏、MDMA等毒品至臺灣乙節，顯難謂為不
               知情或毫無預見。
　　　　　   ⑵況「Colin」於108年12月前，即曾寄送裝有不同
               毒品之2只國際郵包予被告乙節，亦經被告自承
               在卷（見訴字342卷第67頁）。足認被告於108
               年12月前向「Colin」請求協助寄送大麻時，即
               已認識「Colin」將不止一次運送裝有毒品之包
               裹入境來臺，益徵前案所示之運輸毒品行為及
               本案所示之系爭包裹運輸行為，在客觀上係逐
               次實行，侵害數個相同性質法益，主觀上亦係
               出於不同犯意，每次行為皆可獨立成罪，自應
               依其行為之次數，一罪一罰。被告雖辯稱：「C
               olin」沒有說要用什麼方式、運送多少毒品進
               來等情，然此並不影響其確已知悉「Colin」將
               多次運輸毒品來臺，而應就每次運輸犯行同負
               罪責之認定。
　　　　　　4、從而，應認被告已知「Colin」將多次運輸毒品
               入境，其所辯不知情云云，不足採信。
     （三）綜上所述，被告共同運輸及私運毒品進口之犯行，
           堪以認定，本案事證明確，應依法論罪科刑。
叁、論罪科刑　　　　　　 
一、新舊法比較
　　按行為後法律有變更者，適用行為時之法律，但行為後之法
    律有利於行為人者，適用最有利於行為人之法律，刑法第2
    條第1項定有明文。查被告行為後，毒品條例第4條第2項規
    定業於109年1月15日修正公布，同年7月15日施行。修正前
    毒品條例第4條第2項規定：「製造、運輸、販賣第二級毒品
    者，處無期徒刑或7年以上有期徒刑，得併科新臺幣1,000萬
    元以下罰金」，修正後則規定：「製造、運輸、販賣第二級
    毒品者，處無期徒刑或10年以上有期徒刑，得併科新臺幣1,
    500萬元以下罰金」，經比較新舊法結果，修正後之規定提
    高法定刑度，應以修正前之規定較有利於被告。是以被告行
    為時之修正前毒品條例規定，較為有利於被告，依刑法第2
    條第1項前段規定，應適用被告行為時即修正前毒品條例第4
    條第2項規定。
二、按大麻為毒品條例第2條第2項第2款所列管之第二級毒品，
    並係行政院依懲治走私條例第2條第3項授權公告之「管制物
    品管制品項及管制方式」第1條第3款所列之管制進出口物品
    。而所謂「運輸」者，係指本於運輸意思而搬運輸送而言，
    倘其有此意圖者，一有搬運輸送之行為，犯罪即已成立，並
    非以運抵目的地為完成犯罪之要件。因此應以起運為著手，
    以運離現場為其既遂，則運輸毒品罪，並不以兩地間毒品直
    接運送移轉存置於特定地點為限，其以迂迴、輾轉方法，利
    用不相同之運輸工具、方法將特定之毒品移轉運送至最終目
    的者，其各階段之運送行為，均不失為運輸行為之一種，此
    即為運輸毒品罪之犯罪構成要件之行為，是運輸毒品罪應屬
    於繼續犯，縱使起運後運輸毒品罪已既遂，但在毒品到達終
    極目的地前，其犯罪行為仍在持續進行中。再按懲治走私條
    例第2條第1項之私運管制物品進口罪，係指未經許可，擅自
    將逾公告數額之管制物品，自他國或公海等地，私運進入我
    國境內而言，一經進入國境，其犯罪即屬完成。查被告及「
    Colin」以寄送國際郵包方式自法國運輸大麻浸膏至我國境
    內，既已自法國起運，且於進入我國境內後，始由財政部關
    務署臺北關人員予以扣押，揆諸前開說明，被告於扣押時雖
    尚未實際領得該大麻浸膏，然其運輸、走私行為均已完成而
    屬既遂。是核被告所為，係犯修正前毒品條例第4條第2項之
    運輸第二級毒品罪，及懲治走私條例第2條第1項之私運管制
    物品進口罪。
三、被告與「Colin」就前開犯行，彼此間有犯意聯絡與行為分
    擔，應論以共同正犯。
四、被告利用不知情之運輸業者，自法國運輸、私運大麻浸膏入
    境臺灣，為間接正犯。再被告私運管制物品大麻浸膏進口來
    臺，係以一行為同時觸犯上開運輸第二級毒品、私運管制物
    品進口二罪名，為想像競合犯，應依刑法第55條規定，從一
    重之運輸第二級毒品罪處斷。
五、刑之減輕
　　（一）毒品條例第17條第2項適用與否之說明
　　　　　1、對於特定類型犯罪有規定被告自白應給予司法豁
             免或減輕刑事責任寬典，係本於突破法院應能積
             極發現實體真實之理想主義傳統思維，間接承認
             在訴訟制度下「發現真實」有其極限，當無礙於
             公益與法秩序前提下，鼓勵被告或犯罪嫌疑人能
             積極參與真實之發現，使犯罪事實能早日釐清、
             追訴權可順利發動與使案件之審判及早確定，故
             給予相當程度之司法豁免或減刑利益。此處所謂
             自白，係指承認犯罪事實之全部或主要部分，並
             為應負刑事責任之陳述。其中犯罪事實之全部固
             無論矣，至何謂犯罪事實之「主要部分」，仍以
             供述包含主觀及客觀之構成要件該當事實為基本
             前提，且須視被告或犯罪嫌疑人未交代犯罪事實
             部分係歪曲事實、避重就輕而意圖減輕罪責，或
             係出於記憶之偏差，或因不諳法律而異其效果。
             倘被告或犯罪嫌疑人未交代之犯罪事實，顯然係
             為遮掩犯罪真象，圖謀獲判其他較輕罪名甚或希
             冀無罪，自難謂已為自白；惟若僅係記憶錯誤、
             模糊而非故意遺漏犯罪事實之主要部分，或只係
             對於自己犯罪行為之法律評價有所誤解。均經偵
             、審機關根據已查覺之犯罪證據、資料提示或闡
             明後，於明瞭後而對犯罪事實之全部或主要部分
             為認罪之表示，自不影響自白之效力（最高法院1
             11年度台上字第3053號判決意旨參照）。
　　　　　2、查本案被告就前開運輸第二級毒品之犯行，不論
             係客觀行為或主觀犯意，於警詢、偵查及本院審
             理中均自白不諱，雖就本案與前案是否為同一案
             件之法律適用疑義爭執，惟其供述已足以辨識被
             告具有肯認其有本件運輸毒品事實之意思，具備
             運輸第二級毒品之基本構成要件，自應依該條規
             定減刑。
　　（二）毒品條例第17條第3項部分
　　　　　按被告因供自己施用而犯第4 條之運輸毒品罪，且情
          節輕微者，得減輕其刑，毒品條例第17條第3 項定有
          明文。查被告於本院準備程序時供稱：我用大麻來緩
          解我的憂鬱症，我原本在南非已經取得醫生開的處分
          箋可以合法使用大麻，但在臺灣沒有辦法取得，所以
          我請朋友寄給我，被查獲的毒品是給我自己用的等語
          （見訴字342卷第67頁），被告於前案審理中並提出
          其罹患憂鬱症之書面資料為佐，經本院調閱前案卷宗
          核閱屬實（見訴字670卷第141 、143 頁），而運送
          來臺之系爭包裹內的大麻浸膏數量非多，情節尚屬輕
          微；況被告於前案遭查獲時，經採尿檢驗結果大麻代
          謝物確呈陽性反應，復經本院以109 年度毒聲字第32
          1 號裁定送觀察、勒戒確定，有前案卷附之桃園市政
          府警察局桃園分局被採尿人尿液暨毒品真實姓名與編
          號對照表、台灣檢驗科技股份有限公司濫用藥物檢驗
          報告及本院109 年度毒聲字第321 號裁定各1 份可佐
          （見訴字670卷第129、131、137至138頁），是被告
          所稱為供己施用始為本案運輸第二級毒品犯行，應屬
          可採，且情節輕微，爰依毒品條例第17條第3 項規定
          ，減輕其刑，並依法遞減其刑。
　　（三）刑法第59條規定之適用：　
          1、按犯罪之情狀顯可憫恕，認科以最低度刑仍嫌過
             重者，得酌量減輕其刑，刑法第59條定有明文。
             本條所謂「犯罪之情狀」顯可憫恕，與刑法第57
             條所稱之審酌「一切情狀」，二者意義雖有不同
             ，惟於裁判上酌量減輕其刑時，本應就犯罪一切
             情狀（包括刑法第57條所列舉之10款事項），予
             以全盤考量，審酌其犯罪有無可憫恕之事由，以
             為判斷，故適用第59條酌量減輕其刑時，並不排
             除第57條所列舉10款事由之審酌，倘法院就犯罪
             一切情狀全盤考量，並敘明被告犯罪之情狀顯可
             憫恕，認科以最低度刑仍嫌過重，且其裁量權之
             行使未見有濫用或不當者，即有其適用（最高法
             院107年度台上字第4440號判決意旨參照）。又修
             正前毒品條例第4條第2項關於運輸第二級毒品罪
             之法定刑為：「無期徒刑或7年以上有期徒刑，得
             併科新臺幣1,000萬元以下罰金」，惟同為運輸毒
             品之人，其原因動機各人不一，犯罪情節未必盡
             同，其運輸行為所造成危害社會之程度自屬有異
             ，法律科處此類犯罪，所設之法定最低本刑卻相
             同，不可謂不重。於此情形，倘依其情狀處以相
             當之有期徒刑，即足以懲儆，並可達防衛社會之
             目的者，自非不可依客觀之犯行與主觀之惡性二
             者加以考量其情狀，是否有可憫恕之處，適用刑
             法第59條規定酌量減輕其刑，期使個案裁判之量
             刑，能斟酌至當，符合比例原則。
          2、經查，本案被告無視臺灣杜絕毒品危害之禁令，
             為上揭運輸毒品之犯行，固屬不當，惟其係因長
             期受憂鬱症困擾而生運輸毒品歹念，業如前述，
             再本案運輸之大麻浸膏於入境時即遭查獲，未實
             際造成重大損害，且觀其分擔之行為、參與程度
             及犯罪情節，尚非重大惡極，倘科以法定最輕本
             刑，未免過苛，難謂符合罪刑相當性及比例原則
             ，本院衡其犯罪情狀，認其所犯運輸第二級毒品
             罪行，經依前述減輕事由為減刑後，縱科以法定
             最低度刑，仍嫌過重，其犯罪情狀顯可憫恕，而
             有情輕法重之失衡情狀，爰依刑法第59條規定，
             酌予減輕其刑。
六、爰以行為人責任為基礎，審酌毒品對我國社會之安寧秩序及
    國人之身心健康產生危害至鉅，政府三令五申禁絕毒品之流
    通，被告明知大麻浸膏屬於成癮性物質，且在臺灣屬非法物
    品，仍非法運輸大麻浸膏入境臺灣，殊不足取，衡量其犯罪
    動機、目的、手段、運輸第二級毒品重量、所生危害；暨被
    告否認之犯後態度及警詢時自述：大學肄業之智識程度，原
    為照顧母親而來臺，家庭經濟狀況為小康等一切情狀（偵字
    42407卷第9頁），量處如主文所示之刑。
七、按外國人受有期徒刑以上刑之宣告者，得於刑之執行完畢或
    赦免後，驅逐出境，刑法第95條定有明文。查被告為南非籍
    人士，犯本案前開犯行，並受有期徒刑之宣告，若於刑之執
    行完畢後，仍容任其繼續留滯於本國，將對本國社會治安造
    成危險性，本院認被告不宜繼續居留本國，於刑之執行完畢
    後，有驅逐出境之必要，爰依刑法第95條規定，併宣告於刑
    之執行完畢或赦免後，驅逐出境。
八、沒收：
    查扣案之第二級毒品大麻浸膏1包（含無法與大麻成分完全
    離析之包裝袋1個，驗前淨重9.98公克，驗餘淨重9.97公克
    ），乃被告本案遭查獲運輸之第二級毒品，應依毒品條例第
    18條第1項前段規定，不問屬於犯罪行為人與否，宣告沒收
    銷燬（經鑑驗用罄部分，既已滅失，自無從為沒收銷燬之諭
    知）。
據上論斷，應依刑事訴訟法第299條第1項前段，判決如主文。
本案經檢察官王文咨偵查起訴，檢察官劉倍到庭執行職務。　　
中　　華　　民　　國　　111 　年　　11　　月　　29　　日
                  刑事第十二庭    審判長法　官　張宏任
　　　　　　　　　                      法  官  徐雍甯
　　　　　　　　　                      法  官  曾淑君
以上正本證明與原本無異。
如不服本判決應於收受判決後20日內向本院提出上訴書狀，並應
敘述具體理由。其未敘述上訴理由者，應於上訴期間屆滿後20日
內向本院補提理由書(均須按他造當事人之人數附繕本)「切勿逕
送上級法院」。
                                        書記官　姚承瑋
中　　華　　民　　國　　111 　年　　11　　月　　30　　日



附錄本件論罪科刑法條：修正前毒品危害防制條例第4條。
製造、運輸、販賣第一級毒品者，處死刑或無期徒刑；處無期徒
刑者，得併科新臺幣2千萬元以下罰金。
製造、運輸、販賣第二級毒品者，處無期徒刑或7年以上有期徒
刑，得併科新臺幣1千萬元以下罰金。
製造、運輸、販賣第三級毒品者，處7年以上有期徒刑，得併科
新臺幣7百萬元以下罰金。
製造、運輸、販賣第四級毒品者，處5年以上12年以下有期徒刑
，得併科新臺幣3百萬元以下罰金。
製造、運輸、販賣專供製造或施用毒品之器具者，處1年以上7年
以下有期徒刑，得併科新臺幣1百萬元以下罰金。
前五項之未遂犯罰之。